【裁判字號】    95,交聲,862
【裁判日期】    951027
【裁判案由】    違反道路交通管理處罰條例聲明異議
【裁判全文】
臺灣臺北地方法院交通事件裁定         95年度交聲字第862號
原處分機關  臺北市交通事件裁決所
異  議  人
即受處分人  乙○○
上列異議人即受處分人因違反道路交通管理處罰條例案件，對於
臺北市交通事件裁決所於95年8 月16日所為之處分（原處分案號
：北市裁二字第裁22－A00000000號）聲明異議，本院裁定如下
：
    主    文
原處分均撤銷。
乙○○機車駕駛人爭道行駛不依規定駛入來車道，處罰鍰新臺幣
玖佰元，並予記違規點數壹點；又機車駕駛人，駕駛機車有違反
道路交通管理處罰條例之行為，經交通勤務警察制止時，拒絕停
車接受稽查而逃逸者，處罰鍰新臺幣參仟元，並予記違規點數壹
點。
    理    由
一、按道路交通管理處罰條例所稱之「車輛」，係指在道路上以
    原動機行駛之汽車（包括機器腳踏車）或以人力、獸力行駛
    之車輛；道路交通安全規則所稱之「汽車」，係指在道路上
    不依軌道或電力架線而以原動機行駛之車輛（包含機器腳踏
    車），道路交通管理處罰條例第3條第8款、道路交通安全規
    則第2條第1項第1 款定有明文。次按雙黃實線設於路段中，
    用以分隔對向車道，並雙向禁止超車、跨越或迴轉；分向限
    制線，用以劃分路面成雙向車道，禁止車輛跨越行駛，並不
    得迴轉，該標線為雙黃實線，道路交通標誌標線號誌設置規
    則第149條第1項第1款第8目、第165條第1項及第2 項亦有明
    定。復按汽車駕駛人，爭道行駛有不依規定駛入來車道者，
    處新臺幣（下同）600元以上1,800元以下之罰鍰；汽車駕駛
    人，駕駛汽車有違反本條例之行為，經交通勤務警察或依法
    令執行交通稽查任務人員制止時，不聽制止或拒絕停車接受
    稽查而逃逸者，除按各該條規定處罰外，處新臺幣3,000 元
    以上6,000 元以下罰鍰；汽車駕駛人，有違反道路交通管理
    處罰條例第45條、第60條第1 項情形者，除依原條款處罰鍰
    外，並記違規點數1點，道路交通管理處罰條例第45條第3款
    、第60條第1項、第63條第1項第1 款亦分別定有明文。
二、本件原處分機關即臺北市交通事件裁決所以異議人即受處分
    人乙○○於民國（下同）95年6月19日上午8時35分許，騎乘
    其所有車號CSL－635 號重型機車，行經臺北市○○○路○段
    61號（南往北方向），因跨越分向限制線駛入來車道，適為
    在該處執勤之臺北市政府警察局交通警察大隊第三分隊員警
    甲○○發覺，並攔停異議人所有該車停車靠邊接受稽查而欲
    掣單舉發，詎異議人竟趁隙加油逃逸，經員警當場記明該車
    之車牌號碼、車身顏色等資料，而以異議人所有該車有違反
    道路交通管理處罰條例第45條第3款、第60條第1項規定之行
    為逕行掣單舉發。嗣因異議人於應到案日期前向原處分機關
    提出申訴，原處分機關請舉發單位調查結果，仍認異議人有
    前揭違規行為，原處分機關遂於95年8 月16日依道路交通管
    理處罰條例第45條第3 款（裁決書贅載第1項）、第60條第1
    項及違反道路交通管理事件統一裁罰標準表規定，裁處異議
    人共新臺幣（下同）3,900元之罰鍰，合先敘明。
三、異議人聲明異議意旨略以：異議人當日確實有經過上開路段
    ，但當時並無看見警方臨檢，且亦無照片舉證異議人有不依
    規定駛入來車車道之情事，為此聲明異議，請求撤銷原處分
    等語。
四、經查:
  (一)95年6月19日上午8時35分許舉發之臺北市政府警察局交通警
    察大隊第三分隊員警甲○○，已於本院調查時具結證稱：「
    （問：舉發情形為何？）（答：在6月19日早上8點35分左右
    ，我在臺北市○○○路○ 段武昌街口執行機車巡邏勤務，在
    上述地點有發現三輛違規車輛，都是機車，跨越分向限制線
    ，駛入來車道，我攔停這三部違規車輛，我有告訴他們違規
    事實請他們出示證件，當我在告發其他違規人MFV－870號車
    、JG3－638號車時，聲明異議人趁隙加油逃逸，現場我有錄
    音帶（庭呈法院錄音帶一份及機車車籍明細表、委外通知單
    ），此份錄音帶是我攔停車輛為了保護自己所作的錄音，錄
    音帶內容有上開二部車輛駕駛人有看到異議人逃逸情形，我
    第一部攔停是MFV－870號車、第二部是異議人的車、第三部
    是JG3－638號車，異議人的車與JG3－638號車是同時被我攔
    下來的，那是由南向北的方向，我是從第一台依序告訴他們
    違規事項，而異議人在第一部車與第三部車中間，所以一定
    有聽到我告訴第一部行駛人違規事項。）」等語（見本院95
    年10月4日訊問筆錄），並有證人甲○○在臺北市○○○路○
    段、武昌街口將異議人及MFV－870號車主、JG3－638號車主
    攔停告發時所為對話之錄音光碟一片附卷可稽，足見異議人
    所辯其當日經過上開路段，但並無看見警方臨檢一節，實不
    足採。
  (二)本件舉發時員警雖未當場拍照存證，惟「汽車駕駛人不服指
    揮稽查而逃逸，當場不能或不宜攔截製單舉發者，得對汽車
    所有人逕行舉發處罰；前項逕行舉發，應記明車輛牌照號碼
    、車型等可資辨明之資料，查明汽車所有人姓名或名稱、住
    址後，製單舉發處罰之」，道路交通管理處罰條例第7條之2
    第1 項第4款、第2項分別定有明文，是汽車駕駛人有不服指
    揮稽查而逃逸，因當場不能或不宜攔截製單舉發者，依法本
    得對汽車所有人逕行舉發處罰，而本件舉發員警亦就舉發經
    過證述在卷，異議人自難以員警舉發時無採證照片，據為免
    責事由。
五、綜上所述，異議人確有在前揭時地不依規定駛入來車道、拒
    絕停車接受稽查而逃逸之違規事實，異議人於舉發通知單所
    載應到案日期前向原處分機關臺北市交通事件裁決所提出申
    訴，本件原處分機關依道路交通管理處罰條例第45條第3 款
    （裁決書贅載第1項）、第60條第1項、違反道路交通管理事
    件統一裁罰基準及處理細則暨違反道路交通管理事件統一裁
    罰基準表之規定，分別裁罰異議人最低罰鍰900元、3,000元
    ，固非無見。惟行為人有違反道路交通管理處罰條例第45條
    、第60條第1項規定之行為者，尚應分別併予記違規點數1點
    ，道路交通管理處罰條例第63條第1項第1款規定甚明，原處
    分機關漏未審酌及此，原處分即有疏漏。本件異議人之異議
    雖無理由，原處分既有不當，自應由本院將原處分撤銷，依
    道路交通管理處罰條例第45條第3款、第60條第1項、第63條
    第1項第1款之規定，裁處如主文第2項所示，以資適法。
六、據上論結，依道路交通案件處理辦法第20條前段，裁定如主
    文。
中    華    民    國    95    年    10    月    27    日
                            交通法庭法  官  林孟皇
本正本證明與原本無異。
如不服本裁定，應於送達後5日內向本院提出抗告狀。
                                    書記官  宋德華
中    華    民    國    95    年    10    月    27    日


司法院資訊處製作；財團法人民間司法改革基金會備份。
